# 母公司增资后，持股比例变动，合并报表中如何处理？

提问人：_ 冰人 时间：2016-04-02 20:59:17
请教下，子公司期初股本 100 万， 2015 年 7 月 31 日母公司增资 20 万，股本变为 120 万。而其他股东未增资，故母公司在子公司的持股比例产生变动。
增资前，母公司长投 60 万，控股60%，增资后长投 80 万，控股66.67%。
若子公司本年净利润为 100 万，其中，1-7月净利润为 70 万。
则在确认子公司的投资收益和少数股东损益时，都需区分增资前与增资后，分段计算；差额调整资本公积-其他资本公积。（个人理解）
以下合并报表是否正确？ 在合并报表时， 1 、长投调整为权益法： 借：长投 62.001 贷：投资收益（ 70 60%+30 66.67%）62.001
2 、抵销子公司净资产 借：股本 120 未分配利润 100 贷：长投 80+62.001= 142.001少数股东权益 （120+100）*33.33%=73.326 资本公积-其他资本公积 4.574（即，差额调整资本公积-其他资本公积）
3 、抵销子公司利润分配 借：投资收益 62.001 少数股东损益 （ 70 40%+30 33.33%）37.999 贷：未分配利润100

回答人：chenyiwei
你的结果基本合理，但建议采用正向计算的方法，首先确定合并报表层面的资本公积和少数股东损益的应有金额。另外请注意：资本公积的明细科目应该是“股本溢价”。 影响资本公积的金额＝（ 190 66.67% － 170 60%）－ 20 ＝4.67 少数股东损益＝70*(1-60%)+30*(1-66.67%)=38

提问人：_ 冰人 时间：2016-04-03 09:37:30
谢谢陈版 ，关于影响资本公积的金额，我想了下。其计算原理是：增资后该时点的子公司净资产增资后的持股比例 - 增资前该时点子公司净资产增资前的持股比例=母公司因本次增资而增加的应享有的子公司净资产份额，这个份额与本次增资支付的对价的差额，因为属于权益性交易，故计入“资本公积-股本溢价”。
是不是应该这样理解，理解原理再做就不会忘了！

回答人：chenyiwei
可以这样理解。

提问人：xiele0 时间：2017-06-10 13:16:09
如果用成本法进行合并
借：股本 100 贷：长投 60 少数股东权益 40
借：股本 20 贷：长投 20
借：少数股东权益 4.67 贷：资本公积 4.67 借：少数股东损益 38 贷：少数股东权益 38
不知道这么做对不对 @chenyiwei 请陈版主解惑

回答人：chenyiwei
可以这样理解。

提问人：呼叫帮助 时间：2017-08-31 22:26:10
资本公积的金额＝（ 190 66.67% － 170 60%）－ 20 请问这 170 是怎么算的？ 另外资本公积的金额＝（ 190 66.67% － 170 60%）－ 20 您这中算法，怎么理解？

回答人：chenyiwei
170 是增资前被投资企业的净资产。该计算方法是将增资前后本企业在被投资方净资产中所享有份额的变动额与本企业增资金额相比较。